【裁判字號】    89,交上易,39
【裁判日期】    890127
【裁判案由】    過失致死
【裁判全文】
臺灣高等法院臺南分院刑事判決          八十九年度交上易字第三九號  Ａ
      上  訴  人
      即  被  告  甲  ○  ○
      選任辯護人  吳  啟  勳
右上訴人因過失致死案件，不服臺灣嘉義地方法院八十八年度交易字第一七九號中華
民國八十八年十一月十五日第一審判決（起訴案號：臺灣嘉義地方法院檢察署八十八
年度偵字第四○○二號），提起上訴，本院判決如左：
      主      文
上訴駁回。
甲○○緩刑參年。
      事      實
一、甲○○於民國八十八年六月二日晚上十時十分許，駕駛車號Ｓ六－九五七九號自
    用小客車，沿嘉義市○○路，由北向南方向行駛，途經嘉義市○○路與新生路三
    岔路口時，原應注意汽車在市區道路行駛，時速不得超過四○公里，並應注意車
    前狀況，並隨時採取必要安全措施，且依當時情形，復無不能注意之情形，竟疏
    未注意車前狀況，於該三岔路口燈號為黃燈時，猶貿然以時速九十公里速度疾馳
    ；適蔡淳凱未考領駕駛執照騎乘ＵＭＡ－九六一號機車，沿嘉義市○○路，由南
    往北方向行駛，趁其路口紅燈之際，貿然迴轉，甲○○因車速太快，煞避不及，
    致其小客車左前側撞及蔡淳凱所駕駛機車，蔡淳凱因而受有頭部外傷傷，經送醫
    急救無效，延至翌日上午二時五十五分左右，因顱內出血不治死亡。甲○○於未
    被有偵查犯罪職權之機關或公務員知悉犯罪前，即主動向現場處理警員自首，進
    而接受裁判。
二、案經蔡淳凱之父乙○○訴請嘉義市警察局第二分局移送臺灣嘉義地方法院檢察署
    檢察官偵查起訴。
      理      由
一、右揭事實業據上訴人即被告甲○○於警訊及偵審中坦承不諱，核與告訴人乙○○
    之指訴情節相符，並經目擊證人李建龍於警訊中證述屬實，復有警方製作之道路
    交通事故調查報告表乙份及車禍現場彩色照片六幀在卷足資佐證。而被害人蔡淳
    凱因本件車禍遭被告甲○○駕車撞及，而受有頭部外傷，致顱內出血不治死亡之
    事實，亦經臺灣嘉義地方法院檢察署檢察官督同法醫師相驗屬實，填有勘驗筆錄
    、相驗屍體證明書、驗斷書各乙份附卷可憑；足證被害人蔡淳凱因本件車禍受傷
    而死亡，允無疑義。
二、按汽車行駛時，駕駛人應注意車前狀況，並隨時採取必要之安全措施；又行車速
    度，在市區道路時速不得超過四○公里，道路交通安全規則第九十四條第三項、
    第九十三條第一項第一款分別定有明文。經查本件肇事地點位於嘉義市○○路與
    新生路三岔路口，屬市區道路，行車速率限制為四十公里，有前開道路交通事故
    調查報告表之記載及所繪車禍現場圖足按（詳相驗卷第八頁）。而被告甲○○於
    警訊及偵查中即供稱：伊肇事時以時速九十公里，正擬闖越黃燈等語（詳相驗卷
    第七頁正面第二行、第十頁背面第一行至第二行）。由前開證據顯示，被告甲○
    ○駛至嘉義市○○路與新生路三岔路口時，因欲闖越黃燈，乃嚴重超速行駛，且
    疏未注意車前狀況，適蔡淳凱駕駛ＵＭＡ－九六一號機車正在該三岔路口貿然迴
    轉，以致撞及蔡淳凱，極臻明確。又被告甲○○已考領小客車駕駛執照，業據其
    供明在卷（詳相驗卷第六頁背面第四行），對於前開規定理應知之甚詳，竟違反
    前開規定，過失情節，至為明灼。
三、復按本件車禍發生時天候晴朗，雖屬夜間，然有適當照明，且肇事路段，為柏油
    路面，路況良好，無缺陷及障礙物，視距甚佳，亦有前開道路交通事故調查報告
    表之記載足稽，依當時天候及道路狀況，顯無不能注意之情形，竟疏未注意，以
    致肇事，自難辭過失責任。又本件車禍責任，經原審法院囑託臺灣省嘉雲區車輛
    行車事故鑑定委員會鑑定結果，亦認為被告甲○○駕駛自用小客車，途經三岔路
    口，嚴重超速行駛，未注意車前狀況，為肇事原因，有該會八十八年九月十四日
    嘉鑑字第八八六七九號鑑定意見書附卷可參（詳原審卷第十八頁至第廿頁）。雖
    然被害人蔡淳凱利用交岔路口迴轉，亦有過失，然本件車禍既因被告甲○○及被
    害人蔡淳凱之過失併合而發生，被告甲○○之過失自不因被害人蔡淳凱同有過失
    而獲抵免。被害人蔡淳凱確因遭被告甲○○駕車撞及而死亡，則被害人蔡淳凱死
    亡與被告甲○○過失行為間，顯然具有相當因果關係。故被告過失致死犯行，事
    證明確，堪以認定。
四、核被告所為，應成立刑法第二百七十六條第一項因過失致人於死罪。被告於肇事
    後向警察報案，接受偵訊並坦承肇事等情，業據警員何銘宗到庭結證屬實，並有
    道路交通事故調查報告表所載可憑，為對於未發覺之罪自首而受裁判，應依刑法
    第六十二條前段規定減輕其刑。
五、原審以被告甲○○罪證明確，因予適用刑法第二百七十六條第一項、第六十二條
    前段、罰金罰鍰提高標準條例第一條前段規定，並審酌被告甲○○犯罪動機、目
    的、手段及犯罪後態度與所生危害等一切情狀，量處有期徒刑八月。本院經核原
    判決認事用法，並無不合，量刑亦稱允當。上訴意旨，指摘原判決不當，為無理
    由，應予駁回。末按被告甲○○前未曾受有期徒刑以上刑之宣告，有本院被告前
    案紀錄表足按，兼以案發後已與被害人家屬達成調解，有嘉義市西區調解委員會
    調解筆錄乙份附於本院卷足按，歷經此次偵審程序，當知警惕，信無再犯之虞。
    本院因認其所受刑之宣告，以暫不執行為適當，爰併予宣告緩刑三年，以勵自新
    。
據上論斷，應依刑事訴訟法第三百六十八條、刑法第七十四條第一款，判決如主文。
本案經檢察官劉欽銘到庭執行職務。
中    華    民    國      八十九      年      一      月      二十七    日
                                  臺灣高等法院臺南分院刑事第六庭
                                      審判長法官  林    金    村
                                            法官  黃    壽    燕
                                            法官  茆    臺    雲
右正本證明與原本無異。
不得上訴。
                                      法院書記官  吳    銘    添
中    華    民    國      八十九      年      一      月      二十八    日
附錄：本判決論罪科刑法條
刑法第二百七十六條第一項：
因過失致人於死者，處二年以下有期徒刑、拘役或二千元以下罰金。


司法院資訊處製作；財團法人民間司法改革基金會備份。
